最高法院刑事判決　　　　　　　　　　　　　　　九十三年度台上字第六六六二號
　　上　訴　人　甲○○
　　　　　　 　 乙○○
右上訴人等因違反公司法案件，不服台灣高等法院台中分院中華民國九十一年二月十
九日第二審判決（九十一年度上訴字第八五號，起訴案號：台灣台中地方法院檢察署
九十年度偵字第四一九六號），提起上訴，本院判決如左：
    主  文
上訴駁回。
    理  由
按刑事訴訟法第三百七十七條規定，上訴於第三審法院，非以判決違背法令為理由，
不得為之。是提起第三審上訴，應以原判決違背法令為理由，係屬法定要件。如果上
訴理由狀並未依據卷內訴訟資料，具體指摘原判決不適用何種法則或如何適用不當，
或所指摘原判決違法情事，顯與法律規定得為第三審上訴理由之違法情形，不相適合
時，均應認其上訴為違背法律上之程式，予以駁回。本件上訴人甲○○、乙○○上訴
意旨略稱：(一)、原判決理由謂上訴人甲○○、乙○○違反修正前公司法第九條第三項
之犯行共有四次，然其事實欄所列舉與本件犯罪行為有關之時點超過四次，理由說明
與事實記載不盡一致，而理由內所謂四次犯罪行為之時間係指事實欄所載那一部分，
亦無從看出，有判決不載理由之違法。又依原判決理由所載，上訴人等有向台灣省政
府建設廳表明股款已收足並申請登記之時間似為民國八十四年一月十一日及八十七年
一月二十一日，而非原判決所認定之四次犯行，原判決亦有判決理由矛盾之違法。(二)
、原判決一則謂公司法於九十年十一月十二日修正公布前，有關公司之資本，並無允
許股東以公司所需之技術抵充現金之方式出資，另又謂上訴人等於歷次為隴鑫公司設
立登記及變更登記所編製之該公司股東出資名簿、股東繳納現金股款明細表內，並未
註明採技術出資之方式云云，作為上訴人等有罪判決理由，有判決理由矛盾之違誤。
蓋當時之公司法既無允許股東以公司所需之技術抵充現金之方式出資，上訴人等縱有
約定以技術出資，亦無從於相關登記資料為此等記載等語。
惟查原判決認定上訴人等有原判決事實欄所記載之犯行，係依憑上訴人等於原審之自
白及卷附經濟部中部辦公室九十年一月九日經（九０）中辦三管字第０九００八六０
九四號書函所附之卷號00000000朧鑫公司登記案卷（含隴鑫公司申請公司設
立及歷次變更登記資料）影本等證據，予以綜合判斷，因而維持第一審論處上訴人等
共同連續公司負責人，公司應收之股款，股東並未實際繳納，而以申請文件表明收足
罪刑之判決，駁回上訴人等在第二審之上訴，已詳予說明其所憑之證據及其認定之理
由。而以上訴人等於第一審法院審理中雖辯稱：乙○○係採勞務出資之方式投資隴鑫
公司云云。然公司法於九十年十一月十二日修正公布前，有關股份有限公司之資本，
並無允許股東以公司所需之技術抵充現金之方式出資，上訴人等於歷次為隴鑫公司設
立登記及變更登記所編製之隴鑫公司股東出資名簿、股東繳納現金股款明細表內，就
乙○○之出資部分即股款金額欄內，均未註明採技術出資之方式，再參酌乙○○應付
之股款甚鉅（依次為新台幣（下同）五十萬元、一百萬元、八百萬元、一千三百萬元
），顯非其任職於隴鑫公司後支領之薪資較一般行情略低，即可抵充其於認股時應繳
納之各筆股款甚明，因認上訴人等此部分辯解為無可取，於理由內予以指駁。復明
檢察官起訴上訴人等另涉犯刑法第二百十四條使公務員登載不實罪嫌部分，尚屬不能
證明，因起訴書認此部分與前揭科刑部分有牽連犯之裁判上一罪關係，依審判不可分
原則，不另為無罪之諭知。所為論斷，均有卷存資料可資覆按，從形式上觀察，並無
所謂違背法令之情形。按原判決事實欄係記載，甲○○於八十四年一月間出資入股設
立隴鑫公司，並擔任董事長，為公司之負責人，明知乙○○係任公司名義上股東，未
實際出資繳納股款，二人共同基於概括犯意聯絡，先於八十四年一月十四日，在為隴
鑫公司設立登記所編製之公司股東出資名簿、……記載隴鑫公司應收之股東乙○○五
十萬元股款已經收足後，檢同公司章程、股東會議事錄等文件，由甲○○持向台灣省
政府建設廳申請公司設立登記，並獲准設立登記。嗣於八十五年十一月二十三日改由
乙○○擔任該公司之董事長，甲○○明知乙○○未實際出資繳納股款，二人仍承上開
概括犯意聯絡，依序於八十六年八月十八日、同年十二月三日、八十七年一月二十一
日，在為隴鑫公司董事及監察人持股變更登記所編製之該公司申請書、股東出資名簿
內，記載股東乙○○一百萬元、八百萬元、一千三百萬元之股款已經收足後，檢同相
關申請文件，由甲○○持向台灣省政府建設廳申請公司變更登記獲准等情。上訴人等
四次之犯罪時間依次為八十四年一月十四日、八十六年八月十八日、八十六年十二月
三日、八十七年一月二十一日，事實欄已記載明確，是原判決於理由內謂上訴人等四
次違反公司法……等語，難謂有不符之情事。上訴意旨任憑己意指摘原判決事實記載
與理由說明不盡相符，自非依據卷內資料執為指摘之合法上訴第三審理由。又上訴意
旨(二)所引述之原判決理由記載，係原審對上訴人等有關乙○○係勞務出資之辯解，何
以不足採信之指駁，一方面說明當時之公司法並無允許股東以公司所需之技術抵充現
金之方式出資之規定；另一方面說明上訴人於申請登記之相關文件亦未有如此記載，
因認其辯解為無可取，其間難謂有矛盾之處，不容任意指為違法。本件上訴為違背法
律上之程式，應予駁回。
據上論結，應依刑事訴訟法第三百九十五條前段，判決如主文。
中　　　華　　　民　　　國　　九十三　　年　　 十二 　　月　　二十三　　日
                              最高法院刑事第三庭
                                  審判長法官  董　明　霈
                                        法官  林　茂　雄
                                        法官  張　祺　祥
                                        法官  郭　毓　洲
                                        法官  吳　三　龍
      右正本證明與原本無異
                                              書  記  官
中　　　華　　　民　　　國　　九十三　　年　　 十二 　　月　　二十九　　日
                                                                        Ｖ
